臺灣高等法院刑事判決　　　　　　　　　　　　　九十一年度上訴字第一五三一號
　　上　訴　人　臺灣板橋地方法院檢察署檢察官
　　上　訴　人
　　即　被　告　乙○○
　　指定辯護人　本院甲○辯護人
右上訴人因被告殺人未遂案件，不服臺灣板橋地方法院九十年度訴字第一九七四號，
中華民國九十一年四月二十六日第一審判決（起訴案號：臺灣板橋地方法院檢察署九
十年度偵字第一七七六一號）提起上訴，本院判決如左：
    主  文
上訴駁回。
    理  由
一、公訴意旨略以：被告乙○○因認其妹婿即告訴人丙○○曾對其出言不遜，心生不
    滿，竟於民國（下同）九十年十月十七日二十時許，由自宅攜帶菜刀一把至告訴
    人所設位於臺北縣三峽鎮○○路與民生街口之攤位處，見告訴人正於該路口與他
    人聊天，即基於殺人犯意，先步行至告訴人身後，再持預藏之上開菜刀朝告訴人
    背部砍殺，造成告訴人背部撕裂傷（傷口長15公分×1公分×0.5公分），告訴人
    驚覺遭人砍傷並起身回頭查看，被告又接續朝告訴人左前胸砍殺，造成告訴人左
    前胸撕裂傷併胸大肌斷裂（傷口長20公分×2公分×1公分），進而再朝告訴人頭
    部揮砍，雖經告訴人以左手抵擋而未砍中頭部，惟仍造成告訴人左手背撕裂傷（
    5公分×2公分）併第一至第五指伸指肌腱、橈側伸腕長短肌腱及伸拇指肌腱斷裂
    八條，告訴人見情況危急隨即逃離現場，被告又持菜刀在後方追趕，迨追至文化
    路六五巷巷口始停下，告訴人見被告未繼續追趕，即躲入附近商店，並請求旁人
    報警協助送醫急救，因認被告涉犯刑法第二百七十一條第二項、第一項之殺人未
    遂罪嫌云云。
二、訊據上訴人即被告乙○○對於在前揭時地持菜刀砍殺告訴人丙○○等情，雖坦承
    不諱，但辯稱：當時僅有砍殺告訴人背部及手臂二刀，並未砍殺告訴人胸部云云
    。惟查：前揭被告持菜刀殺害告訴人未遂之事實，業據告訴人丙○○於迭次偵審
    中指訴綦詳，並有被告行兇所用之菜刀一把扣案可資佐證。且，告訴人因左前胸
    撕裂傷併胸大肌斷裂，傷口長20公分×2公分×1公分；背部撕裂傷，傷口長15公
    分×1公分×0.5公分；左手背撕裂傷（5公分×2公分）併第一至第五指伸指肌腱
    、橈側伸腕長短肌腱及伸拇指肌腱斷裂，共八條；於九十年十月十七日至財團法
    人恩主公醫院急診，當日手術修補背部及前胸傷口並住院治療，九十年十月十九
    日修補肌腱，於九十年十月二十二日出院，有病歷摘要影本一份、診斷證明書一
    紙在卷可稽（見偵查卷地四十七頁至第五十四頁）。即被告於到案之初在警訊中
    亦已坦承：伊持菜刀砍殺丙○○，伊先砍他的手臂，再砍殺他的胸部、背部等語
    （見偵查卷第四頁背面、第五頁）。則告訴人之指述核與事實相符，自屬可信。
    被告所辯：當時僅有砍殺告訴人背部及手臂二刀，並未砍殺告訴人胸部乙節，應
    係臨訟卸責之詞，要無足採。被告有於前揭時地持菜刀砍殺告訴人丙○○背部致
    撕裂傷長15公分×1公分×0.5公分，砍殺告訴人左前胸致左前胸撕裂傷併胸大肌
    斷裂長20公分×2公分×1公分，砍殺告訴人頭部經告訴人以左手抵擋致左手背撕
    裂傷長5公分×2公分 之事實已臻明確，應可認定。
三、惟按刑法第十九條第一項規定：心神喪失人之行為，不罰。又，行為不罰者，應
    諭知無罪之判決，刑事訴訟法第三百零一條亦定有明文。本件被告患有「精神分
    裂病」，業據其提出重大傷病免自行部分負擔證明卡（影本）在卷為證（見偵查
    卷第九頁）；並有財團法人恩主公醫院函送之病歷摘要記錄用紙影本及病歷影本
    一份在卷足憑（見原審卷第七十七頁至一０一頁）。另經原法院委請國立臺灣大
    學醫學院附設醫院就被告於本案犯罪行為時之精神狀態如何乙節，施以精神鑑定
    結果，認「被告自八十六年間開始出現幻聽、幻視、被害妄想、關係意念等活性
    精神症狀；且因現實感嚴重受損，致其無法辨別、抵抗精神症狀之宰制，而影響
    其情緒，導致其自傷、傷人行為之發生；以本案行為時而言，洪員對傷人行為導
    致違犯法條之知曉有困難，復無法抵抗、控制其由幻覺、妄想等精神症狀所致之
    衝動行為，故判斷其應屬心神喪失之程度」云云，亦有該醫院九十一年三月二十
    一日（九十一）校附醫精字第九一００００四四０三號函暨精神鑑定報告書一份
    附卷可稽（見原審卷第一０六頁至第一一０頁）。從而，被告於本件行為時之精
    神狀態確已達心神喪失程度，其為心神喪失之人，亦可認定。
四、原審因之依首揭規定，以被告之行為不罰，而為被告無罪之諭知。並敘明：審酌
    前揭精神鑑定報告書意旨，本件被告出現幻聽、幻視、被害妄想、關係意念等活
    性精神症狀，已有多年之久，迄本件案發時止，仍因現實感嚴重受損，無法辨別
    、抵抗精神症狀之宰制，而影響情緒，導致自傷、傷人行為之發生，從而，自堪
    認被告係對社會具有高度危險性之精神病患，為顧及被告利益及避免對社會治安
    造成影響，殊有施以監護治療之必要，爰依刑事訴訟法第三百零一條第二項、刑
    法第八十七條第一項、第三項之規定，併予宣告令入相當處所，施以監護三年，
    期檢察官依保安處分執行法第四十六條、第四十七條規定送往精神病醫院或其他
    醫療、慈善團體等適當處所，予以適當治療及監視其行動，以玆矯正，俾維公安
    ，並啟其新生云云，核無不合。被告之上訴意旨以其無庸至醫院進行治療等語；
    及公訴人之上訴意旨以：被告於偵查中就檢察官訊問之犯罪事實，應答自若與常
    人無異，就事發經過被告亦能詳述，在原法院審理中復多次就起訴事實提出自己
    看法，原審未能審酌，遽為無罪之判決，難令甘服云云，指摘原判決不當，均無
    理由，應予駁回。
五、國立臺灣大學醫學院附設醫院之前揭精神鑑定報告中雖另提及被告目前仍有幻聽
    、妄想等精神症狀，其情緒、行為亦因而受影響，而達於心神喪失之程度云云。
    惟查，被告於檢察官偵查、原法院及本院審理中，均得以明確瞭解訊問內容之真
    意，並均能針對訊問內容適切詳為陳述，並能提出適切之關鍵辯解（參見歷次訊
    問筆錄及審判筆錄）；得徵被告於法院審理時，對於外界事務，並非全然缺乏知
    覺、理念及判斷作用，亦非全然無自由決定意思，及依其決定而為行為之能力。
    故前揭精神鑑定報告認定被告於行為後仍然於心神喪失之狀態乙節要不足取，本
    院因認無須依刑事訴訟法第二百九十四條第一項之規定停止審判，附此敘明。
據上論斷，應依刑事訴訟法第三百六十八條，判決如主文。
本案經檢察官張文政到庭執行職務。
中      華      民      國    九十一    年      七      月     十八     日
                              臺灣高等法院刑事第十二庭
                                  審判長法  官   劉  景  星
                                        法  官   陳  志  洋
                                        法  官   陳  博  志
右正本證明與原本無異。
如不服本判決應於收受送達後十日內向本院提出上訴書狀，其未敘述上訴之理由者並
得於提起上訴後十日內向本院補提理由書（均須按他造當事人之人數附繕本）。
                                        書記官   陳  嘉  文
中      華      民      國    九十一    年    七        月    十九      日
